臺灣高等法院刑事判決　　　　　　　　 96年度上訴字第926號
上　訴　人
即　被　告　甲○○
選任辯護人　楊揚律師
上列上訴人因違反槍砲彈藥刀械管制條例等案件，不服臺灣臺北
地方法院95年度訴字第873號，中華民國96年1月29日第一審判決
（起訴案號：臺灣臺北地方法院檢察署95年度偵字第6701號），
提起上訴，本院判決如下：
    主  文
上訴駁回。
    事  實
一、甲○○於民國九十四年間，因犯公共危險罪，經臺灣臺北地
    方法院臺北簡易庭以九十四年度北交簡字第二三三七號簡易
    判決判處罰金銀元二萬二千元確定，於九十五年八月一日罰
    金繳清執行完畢（不構成累犯）。
二、緣甲○○於九十三年六月一日以每月新臺幣（下同）二萬五
    千元之價格承租臺北市○○區○○街二五六巷八號一樓及地
    下室，因房東太太潘謝少芳認甲○○係從事服飾業，且誤認
    先前另位從事服飾業之房客所遺留之已上鎖之鋁製盒子一個
    內所置放之物品為衣架，遂在上開租處一樓門口處將該鋁製
    盒子交予甲○○使用。甲○○於九十三年十二月間，在其上
    開租處一樓將該鋁製盒子開啟，並將其內物品取出而不慎按
    下扳機擊發，甲○○自此時起已知該鋁製盒子內所置放之物
    品為槍、彈且具有殺傷力，復明知具有殺傷力之各式槍砲、
    彈藥，依槍砲彈藥刀械管制條例第四條第一項第一、二款及
    同法第五條之規定，未經中央主管機關許可，不得非法持有
    ，竟未經主管機關許可而無故持有以打擊底火（藥）引爆子
    彈內火藥為發射動力，其中一枝鋼管可正常使用，認具殺傷
    力之兩節式土造雙管鋼管槍一枝（槍枝管制編號00000
    00000號）及以打擊底火（藥）引爆子彈內火藥為發射
    動力，機械性能良好，可擊發適用子彈，認具殺傷力之兩節
    式土造雙管鋼管槍一枝（槍枝管制編號000000000
    0號）暨具殺傷力之土造霰彈九顆。
三、案經內政部警政署刑事警察局移送臺灣臺北地方法院檢察署
    檢察官偵查起訴。
    理  由
一、訊據上訴人即被告甲○○對於前開時、地為警查獲如事實欄
    所載之槍、彈及如附表三所示之物等事實坦承不諱，然矢口
    否認有何犯行，辯稱：扣案之槍枝、子彈係房東太太交給伊
    ，後來其不小心擊發後就放在家中，因工作忙之故而未加以
    處理，其不知所擊發之該物品為槍枝，其並無持有槍、彈之
    故意云云。
二、經查：
  (一)扣案之槍二支、子彈十一顆經送內政部警政署刑事警察局以
    性能檢驗法、試射法鑑驗後，認「一、送鑑土造雙管霰彈槍
    二支，鑑定情形如下：(一)一枝（槍枝管制編號00000
    00000），認係兩節式土造雙管鋼管槍，以打擊底火（
    藥）引爆子彈內火藥為發射動力，經檢視，其中一枝鋼管（
    右側鋼管）與前端鋼管之內側螺紋已耗損，無法旋合固定前
    端鋼管，惟另一枝鋼管仍可正常使用，認具殺傷力。(二)一
    枝（槍枝管制編號0000000000），認係兩節式土
    造雙管鋼管槍，以打擊底火（藥）引爆子彈內火藥為發射動
    力，機械性能良好，可擊發適用子彈，認具殺傷力。二、送
    鑑霰彈十一顆，認分別係裝填直徑六點三ｍｍ鋼珠、六點一
    ｍｍ鉛丸之土造霰彈，經取樣四顆試射結果：其中三顆，均
    可擊發，認具殺傷力，另一顆，無法擊發，認不具殺傷力。
    」，有內政部警政署刑事警察局九十五年五月二日刑鑑字第
    ○九五○○三六五一四號槍彈鑑定書一份在卷可查，經原審
    法院依職權將扣案之其餘未試射之子彈七顆送內政部警政署
    刑事警察局鑑驗後，認「未試射七顆子彈，經實際試射結果
    ：其中六顆，可擊發，認具殺傷力；餘一顆，雖可擊發，惟
    彈殼前端（紙質）與彈殼後端（金屬）分離且無金屬射出物
    ，認不具殺傷力。」，此亦有內政部警政署刑事警察局九十
    五年十一月三十日刑鑑字第○九五○一六○三二一號函在卷
    可按，此外，並有扣案之兩節式土造雙管鋼管槍二支、土造
    霰彈九顆及該等槍、彈之照片列印資料六張在卷可參，是扣
    案之槍二支、子彈九顆確屬槍砲彈藥刀械管制條例第四條第
    一項第一款、第二款所規定具有殺傷力之其他可發射子彈之
    槍枝、子彈，為槍砲彈藥刀械管制條例所規定之未經中央主
    管機關許可，不得非法持有之物。
  (二)再被告業已自承於九十三年十二月間將該等槍、彈自鋁製盒
    子中取出後，不慎按下扳機擊發，且在其租處留下彈痕等情
    ，核與證人唐瑞陽證述情節相符（見原審九十六年一月十五
    日審判筆錄），並有被告租處大門槍彈孔照片二張在卷可按
    ，是被告縱於先前自房東太太處收受該鋁製盒子時不知其內
    置放何物，惟自不慎擊發該槍、彈之日起已知該槍、彈具有
    殺傷力，參之被告亦自承先前曾服過兵役二年等語（見原審
    九十五年六月二十八日準備程序筆錄），則被告對於槍、彈
    當有基本之認識，況該等槍、彈既處於被告實力支配下而得
    隨時使用，被告不將該等槍、彈送交主管機關，反仍將之置
    放於其租處，其顯然具持有該等槍、彈之故意，甚為灼然，
    是被告所辯扣案之槍枝、子彈係房東太太交予其，後來其不
    小心擊發後就放在家中，因工作忙之故而未加以處理，其不
    知所擊發之該物品為槍枝，其並無持有槍、彈之故意云云，
    要係卸責之詞，不足採信。被告持有槍彈犯行，足以認定。
三、(一)按被告行為後，刑法部分條文業於九十四年一月七日修
        正，同年二月二日經總統令公布，並自九十五年七月一
        日起施行。而刑法第十一條有關刑法總則之適用範圍，
        修正前原規定為：「本法總則於其他法令有刑罰之規定
        者，亦適用之。但其他法令有特別規定者，不在此限。
        」，修正後則規定為：「本法總則於其他法律有刑罰或
        保安處分之規定者，亦適用之。但其他法律有特別規定
        者，不在此限。」，矧「總則編適用之範圍，基於法律
        保留及罪刑法定原則，刑法以外之其他刑事特別法，應
        指法律之規定，不包括行政命令在內，爰將『法令』修
        正為『法律』以符上開基本原則之意旨。」（該條修正
        理由第一項參照），是刑法第十一條僅屬使刑法以外之
        刑事特別法得以一體適用刑法總則規定之過橋條款耳，
        其規定本身無關罪刑之實質內容，是該條文字修正尚不
        生新舊法比較之問題，應逕依修正後刑法第十一條前段
        ，適用刑法總則之規定，先予敘明。
    (二)修正後刑法第二條第一項規定：「行為後法律有變更者
        ，適用行為時之法律。但行為後之法律有利於行為人者
        ，適用最有利於行為人之法律。」，此條規定與刑法第
        一條罪刑法定主義契合，係規範行為後法律變更所生新
        舊法律比較適用之準據，是刑法第二條本身雖經修正，
        尚無比較新舊法之問題，應一律適用裁判時之現行刑法
        第二條以決定適用之刑罰法律。又本次修正涵蓋之範圍
        甚廣，故比較新舊法時，應就罪刑有關之共犯、未遂犯
        、想像競合犯、牽連犯、連續犯、結合犯，以及累犯加
        重、自首減輕暨其他法定加減原因（如身分加減）與加
        減例等一切情形，綜其全部罪刑之結果而為比較，復有
        最高法院九十五年五月二十三日所為之九十五年度第八
        次刑事庭會議決議第一點法律變更之比較適用原則(四)
        可資參照。
    (三)核被告所為係犯槍砲彈藥刀械管制條例第8條第4項未經
        許可持有可發射子彈具有殺傷力之兩節式土造雙鋼管槍
        罪，及同條例第12條第4項之未經許可持有子彈罪。起
        訴書僅記載被告涉犯槍砲彈藥刀械管制條例第8條第4項
        之罪，惟起訴書事實欄業已敘及被告涉犯未經許可持有
        子彈之行為，公訴人於96年1月15日原審審理中當庭補
        敘被告另犯持有子彈罪，此部份即在起訴之範圍內，本
        院自應加以審理。查被告行為時即修正前刑法第三十三
        條第五款規定：「主刑之種類如左：‧‧‧罰金：一元
        以上。」，依現行法規所定貨幣單位折算新臺幣條例第
        二條規定折算為新臺幣後罰金為新臺幣三元以上，修正
        後刑法第三十三條第五款則規定：「主刑之種類如下：
        ‧‧‧罰金：新臺幣一千元以上，以百元計算之。」，
        而槍砲彈藥刀械管制條例第八條第四項法定刑內之罰金
        刑為「併科新臺幣七百萬元以下罰金。」、槍砲彈藥刀
        械管制條例第十二條第四項法定刑內之罰金刑為「併科
        新臺幣三百萬元以下罰金。」被告行為後均無變更，惟
        修正後刑法第三十三條第五款所定罰金刑最低數額較之
        修正前為高，業如前述，是比較上述修正前、後之刑罰
        法律，自以被告行為時即修正前之刑法第三十三條第五
        款之罰金刑規定有利於被告。被告於如事實欄所載之時
        間持有槍、彈之行為，均屬持有行為之繼續，應僅各論
        以一罪。其以一行為同時持有槍、彈之行為，則為一行
        為觸犯數罪名之想像競合犯，應依刑法第五十五條之規
        定，從一重依槍砲彈藥刀械管制條例第八條第四項之罪
        處斷（按刑法第五十五條但書之增訂，僅為法理之明文
        化，並非法律有變更，自無新舊法比較之必要，附此敘
        明）。
四、原審以被告上開未經許可持有可發射子彈具有殺傷力之兩節
    式土造雙鋼管槍及未經許可持有子彈之犯行明確，依槍砲彈
    藥刀械管制條例第8條第4項，刑法第11條前段、第2條第1項
    、第55條、第38條第1項第1款，並審酌被告之素行，持有槍
    彈之動機、目的、手段、危害社會治安之程度及犯罪後之態
    度等一切情狀，量處有期徒刑參年肆月，併科罰金新台幣拾
    萬元，罰金如易服勞役以新台幣壹仟元折算壹日。以本案被
    告行為後，刑法第四十二條亦於九十四年一月七日修正，同
    年二月二日經總統令公布，並自九十五年七月一日起施行，
    修正前刑法第四十二條第二項規定為：「易服勞役以一元以
    上三元以下，折算一日。但勞役期限不得逾六個月。」，且
    修正前罰金罰鍰提高標準條例第二條前段規定：「依刑法第
    四十一條易科罰金或第四十二條第二項易服勞役者，均就其
    原定數額提高為一百倍折算一日。」（罰金罰鍰提高標準條
    例第二條已於九十五年五月十七日修正公布刪除，並自同年
    七月一日起施行），是被告行為時之易服勞役折算標準，應
    以銀元一百元以上三百元以下折算一日，經折算為新臺幣後
    ，應以新臺幣三百元以上九百元以下折算一日，而修正後刑
    法第四十二條則將前開條項移列至第三項，並修正為：「易
    服勞役以新臺幣一千元、二千元或三千元折算一日。但勞役
    期限不得逾一年。」，經比較新舊法規定結果，以修正後之
    法律較為有利，依刑法第二條第一項但書之規定，自應適用
    最有利於行為人之法律即修正後刑法第四十二條第三項前段
    之規定，諭知被告罰金刑易服勞役之折算標準。扣案之可發
    射子彈具有殺傷力之兩節式土造雙管鋼管槍二支，因屬違禁
    物，爰依刑法第三十八條第一項第一款之規定宣告沒收之。
    至具有殺傷力之土造霰彈九顆，已因試射擊發而失卻違禁物
    之性質，依法無從宣告沒收。又未具殺傷力之子彈二顆，因
    被告持有此二顆子彈無涉犯罪（理由詳後述），是該二顆子
    彈亦無從宣告沒收。另以公訴意旨指被告93年間之不詳時日
    起，在臺北市○○街256巷8號住處內未經許可持有具殺傷力
    之子彈二顆，因認被告就此部分係涉犯槍砲彈藥刀械管制條
    例第12條第4項之持有具殺傷力子彈罪一節，經送鑑後認不
    具殺傷力，有內政部警政署刑事警察局95年5月2日刑鑑字第
    0950036514號鑑定書及95年11月30日刑鑑字第0950160321
    號函在卷足按，認此部份不成立犯罪，惟以競合關係不另諭
    知無罪等情，經核並無不合，上訴意旨仍以無犯罪故意而指
    摘原判決不當，為無理由，應予駁回。
五、據上論斷，應依刑事訴訟法第368條，判決如主文。
本案經檢察官郭啟東到庭執行職務。
中　　華　　民　　國　　96　　年　　8 　　月　　7 　　日
　　　　　　　　　刑事第八庭審判長法　官  鄭文肅
  　　　　　　　　　　　　　　　　法  官  張明松
        　　　　　　　　　　　　　法  官  蔡光治
以上正本證明與原本無異。
如不服本判決，應於收受送達後十日內向本院提出上訴書狀，其
未敘述上訴之理由者並得於提起上訴後十日內向本院補提理由書
（均須按他造當事人之人數附繕本）。
                                  書記官  陳韋杉
中　　華　　民　　國　　96　　年　　8 　　月　　8 　　日
附錄本案論罪科刑所犯法條全文：
槍砲彈藥刀械管制條例第八條
未經許可，製造、販賣或運輸鋼筆槍、瓦斯槍、麻醉槍、獵槍、
空氣槍或第四條第一項第一款所定其他可發射金屬或子彈具有殺
傷力之各式槍砲者，處無期徒刑或五年以上有期徒刑，併科新臺
幣一千萬元以下罰金。
未經許可，轉讓、出租或出借前項所列槍枝者，處五年以上有期
徒刑，併科新臺幣一千萬元以下罰金。
意圖供自己或他人犯罪之用，而犯前二項之罪者，處無期徒刑或
七年以上有期徒刑，併科新臺幣一千萬元以下罰金。
未經許可，持有、寄藏或意圖販賣而陳列第一項所列槍枝者，處
三年以上十年以下有期徒刑，併科新臺幣七百萬元以下罰金。
第一項至第三項之未遂犯罰之。
槍砲彈藥刀械管制條例第十二條
未經許可，製造、販賣或運輸子彈者，處一年以上七年以下有期
徒刑，併科新臺幣五百萬元以下罰金。
未經許可，轉讓、出租或出借子彈者，處六月以上五年以下有期
徒刑，併科新臺幣三百萬元以下罰金。
意圖供自己或他人犯罪之用，而犯前二項之罪者，處三年以上十
年以下有期徒刑，併科新臺幣七百萬元以下罰金。
未經許可，持有、寄藏或意圖販賣而陳列子彈者，處五年以下有
期徒刑，併科新臺幣三百萬元以下罰金。
第一項至第三項之未遂犯罰之。
